【裁判字號】    89,訴,107
【裁判日期】    891009
【裁判案由】    損害賠償
【裁判全文】
臺灣臺東地方法院民事判決  八十九年度訴字第一○七號
    原      告  甲○○
    訴訟代理人  涂美鳳
                黃錫熊
    被      告  乙○○
                聯國貨運股份有限公司
                            設.
    右  一  人
    法定代理人  丙○○      住.
    共      同
    訴訟代理人  丁○○      住.
右當事人間請求損害賠償事件，本院判決如左：
    主      文
被告應給付原告新台幣壹佰貳拾萬元。
訴訟費用由被告負擔。
本判決第一項於原告以新台幣肆拾萬元供擔保後，得假執行：但被告如於假執行程序
實施前以新台幣壹佰貳拾萬元為原告預供擔保後，得免為假執行。
    事      實
一、原告方面：
（一）聲明：如主文第一項所示，及為以供擔保為條件之假執行宣告。
（二）陳述：於民國八十八年五月二十四日下午三時許，在臺十一線公路一百六十三
      公里以北一百公尺處，由被告聯國貨運股份有限公司所僱用之被告乙○○駕駛
      車號ＷＧ－四三二號聯結車途經該地，本應注意車前狀況及行車速度應依標誌
      之規定，且依當時情形又無不能注意之情事，竟疏未注意該路段限速四十公里
      ，而以超過時速六十公里以上之速度行使，而與當時違規迴車之訴外人曾泓耀
      所駕駛之車號ＴＸ－四九七號自用大貨車相撞，使坐於車號ＴＸ－四九七號自
      用大貨車之原告之夫涂國城跌落車外，致涂國城顱內出血當場死亡。此車禍經
      本院刑事庭判處被告乙○○及訴外人曾泓耀有罪確定。後被告乙○○及聯國貨
      運股份有限公司與原告就損害賠償之金額達成和解，被告等願給付原告含強制
      責任保險金新台幣（下同）一百二十萬元共一百六十萬元。詎被告給付四十萬
      元後，詎不給付一百二十萬元，爰依兩造和解書內容、及民法侵權行為之規定
      請求原告給付一百二十萬元等語。
（三）證據：提出殘障手冊影本一份、損害賠償金額計算表、和解書影本一份等為證
      。
二、被告方面：
（一）聲明：駁回原告之訴。及如受不利之判決願供擔保請准免為假執行。
（二）陳述：被告自承其與原告有訂立和解書，然被告已給付原告四十萬元，而一百
      二十萬元和解書已明定係強制責任保險金，因為原告未提供資料及訴外人曾泓
      耀無照駕駛，使承保強制責任保險之第一產物保險股份有限公司拒絕理賠強制
      責任保險金一百二十萬元，則被告並無該一百二十萬元之給付義務。
（三）證據：提出第一產物保險股份有限公司通知函影本一份為證。
    理      由
一、原告主張於八十八年五月二十四日下午三時許，在臺十一線公路一百六十三公里
    以北一百公尺處，由被告聯國貨運股份有限公司所僱用之被告乙○○駕駛車號Ｗ
    Ｇ－四三二號聯結車途經該地，本應注意車前狀況及行車速度應依標誌之規定，
    且依當時情形又無不能注意之情事，竟疏未注意該路段限速四十公里，而以超過
    時速六十公里以上之速度行使，而與當時違規迴車之訴外人曾泓耀所駕駛之車號
    ＴＸ－四九七號自用大貨車相撞，使坐於車號ＴＸ－四九七號自用大貨車之原告
    之夫涂國城跌落車外，致涂國城顱內出血當場死亡；此車禍經本院刑事庭判處被
    告乙○○及訴外人曾泓耀過失責任有罪確定；後被告乙○○及聯國貨運股份有限
    公司與原告就損害賠償之金額達成和解，被告等願給付原告含強制責任保險金一
    百二十萬元共一百六十萬元，被告並已給付四十萬元之事實，已據原告提出與所
    述相符之殘障手冊影本一份、和解書影本一份為證，並有本院八十八年度交訴字
    第二九號刑事判決在卷可按，復為被告所不爭執，原告此部分之主張為可採信。
二、原告又主張兩造已就賠償金額一百六十萬元達成和解，則被告應按和解書之內容
    給付原告尚未清償之一百二十萬等情，被告對此則抗辯兩造所訂立之和解書已明
    定該一百二十萬元是指強制責任保險金之部分，既然承保之第一產物保險股份有
    限公司因故拒絕給付保險金，則被告對此一百二十萬元亦無給付義務云云。惟查
    ，原告所提出之和解書，為原告及被告所訂立，此為被告所自認，亦即此和解書
    之當事人為原告及被告，並無包含第一產物保險股份有限公司，雖該和解書明定
    被告願給付原告一百六十萬元之損失含強制責任保險金一百二十萬元，應指在第
    一產物保險股份有限公司在同意給付保險金之情況下，被告可將該強制責任保險
    金一百二十萬元用作抵償對原告賠償金額之給付；然第一產物保險股份有限公司
    拒絕給付保證金，此應係被告與第一產物保險股份有限公司之保險契約內部給付
    及效力問題，尚不能據以對抗原告，換言之，第一產物保險股份有限公司有無給
    付被告保險金，根本與原告與被告間之和解契約無關。故被告所辯顯不足採。又
    被告乙○○對原告之夫涂國城死亡有過失及因果關係，業據本院八十八年度交訴
    字第二九號認定在卷，已如前述，則原告依民法侵權行為規定及兩造和解書內容
    ，請求被告給付一百二十萬元，即無不合，應予准許。
三、原告陳明願供擔保，聲請宣告假執行，核無不合，爰酌定相當擔保金額予以准許
    。
四、據上論結，原告之訴為有理由，依民事訴訟法七十八條、第八十五條第一項前段
    、第三百九十條第二項、第三百九十二條，判決如主文。
中      華      民      國    八十九    年      十      月      九      日
                                    臺灣臺東地方法院民事庭
~B法      官  范智達
右為正本係照原本作成
如對本判決上訴須於判決送達後廿日內向本院提出上訴狀
中      華      民      國    八十九    年      十      月      九      日
~B法院書記官  李春菊


司法院資訊處製作；財團法人民間司法改革基金會備份。
